【裁判字號】    88,上訴,2546
【裁判日期】    890120
【裁判案由】    偽造文書等
【裁判全文】
臺灣高等法院臺中分院刑事判決                  八十八年度上訴字第二五四六號
      上  訴  人
      即  自訴人    乙○○
      上  訴  人
      即  被  告    甲○○
右上訴人因偽造文書等案件，不服臺灣彰化地方法院八十八年度自字第七一號中華民
國八十八年八月二十五日第一審判決，提起上訴，本院判決如左：
    主    文
上訴駁回。
    事    實
一、甲○○（即吳振榮）明知自己無資力，竟共同意圖為自己不法所有，與廖秀芬（
    即蕭廖秀芬）基於共同詐欺取財之犯意，由廖秀芬向不知情之姐姐曹莊阿滿，調
    借付款人彰化縣員林鎮農會信用部支票號碼0000000，帳號000000
    000，發票人曹莊阿滿，票面金額新台幣（下同）二十四萬五千元，發票日八
    十七年十月三十一日之支票乙紙後，因恐調現不成，乃又基於偽造文書之共同犯
    意，由廖秀芬於八十七年七月三十日，在彰化縣永靖鄉路邊，在前揭支票上偽造
    「林淑英」名義背書，足以生損害於林淑英，並由甲○○於八十七年七月三十早
    上持前揭支票至彰化縣北斗鎮○○路○段四二七號欽豪傢俱行，向乙○○要求支
    票調換現金，騙稱是跟傢俱界客戶收的「客票」，乙○○不疑有他，而予以收受
    ，並如數支付二十四萬五千元，詎甲○○所交付上開支票，乙○○經提示後遭退
    票，始知受騙上當。
二、案經乙○○提起自訴。
    理    由
一、訊據被告甲○○，對於上開偽造背書人「林淑英」之名字並持之向自訴人乙○○
    借調現款事實坦承不諱，然被告辯稱：伊並無詐騙之不法意圖，且已陸續清償積
    欠自訴人之債務云云。惟查：被告於本院審理時自承：伊是怕調不到錢，沒有人
    背書的話，所以就要廖秀芬寫一個人名字背書，拿去向自訴人調二十四萬五千元
    ，我有向他（自訴人）說是收家具的客票云云（見本院卷第四十三頁），則依被
    告所供，本件廖秀芬依被告指示偽造上開林秀英背書後，交由被告持向自訴人謊
    稱，係客票而使自訴人信以為真將款項借與，核與自訴人乙○○指述，及同案被
    告廖秀芬所述情節相符，是被告有共犯偽造文書犯行甚明，又支票屆期不獲兌現
    ，顯見被告自始即有詐欺之不法意圖，向被害人訛詐前開款項至明，縱被告事後
    已陸續清償借款，仍不影響其犯罪行為之成立亦明，被告所辯顯不足採，並有支
    票影本、存款不足退票單可資佐證，是本件事證明確，自訴人請求傳訊廖秀芬、
    王鵬程及調閱被告聯邦銀行員林分行支票帳戶退票紀錄，即核無必要，被告犯行
    堪以認定。
二、核被告甲○○所為，係犯刑法第二百十六條、第二百十條之行使偽造私文書罪及
    第三百三十九條之詐欺取財罪。被告甲○○與同案被告廖秀芬二人就上揭犯行，
    有犯意之聯絡及行為之分擔，皆為共同正犯。其偽造署押為偽造私文書之一部分
    ，又其偽造私文書之低度行為，為行使偽造私文書之高度行為所吸收，均不另論
    罪。而被告甲○○行使偽造私文書之目的在詐欺取財，所犯上開二罪，有方法結
    果之牽連關係，應從一重之行使偽造私文書罪論處。原審持同一見解，適用刑法
    第二十八條、第二百十六條、二百十條、第三百三十九條第一項、第五十五條、
    第二百十九條罰金罰鍰提高標準條例第一條前段，並審酌被告犯罪之動機、目的
    、手段、所生危害及犯罪後之態度等一切情狀，量處被告有期徒刑六月，另以上
    開支票背面偽造之林淑英署押並依法宣告沒收之，經核認事用法，並無不合，量
    刑亦稱妥適，被告上訴意旨仍執前詞，以量刑過重及否認詐欺犯罪，為無理由，
    應予駁回。自訴人上訴意旨以原審量刑過輕，求為廢棄改判，亦乏理由，應併予
    駁回。
據上論結，應依刑事訴訟法第三百六十八條，判決如主文。
中      華      民      國     八十九     年      一      月    二十    日
                                   臺灣高等法院臺中分院刑事第九庭
                                         審判長法  官  胡  森  田
                                               法  官  黃  日  隆
                                               法  官  蕭  錦  鍾
右正本證明與原本無異。
如不服本判決應於收受送達後十日內向本院提出上訴書狀，其未述上訴之理由者並
得於提起上訴後十日內向本院補提理由書（均須按他造當事人之人數附繕本）。
                                               書記官  蘇  昭  文
中      華      民 國     八十九     年      一      月   二十一   日
刑法第二百十六條
行使第二百十條至第二百十五條之文書者，依偽造、變造文書或登載不實事項或使登
載不實事項之規定處斷。
刑法第二百十條
偽造、變造私文書，足以生損害於公眾或他人者，處五年以下有期徒刑。
刑法第三百三十九條
意圖為自己或第三人不法之所有，以詐術使人將本人或第三人之物交付者，處五年以
下有期徒刑、拘役或科或併科一千元以下罰金。
以前項方法得財產上不法之利益或使第三人得之者亦同。
前二項之未遂犯罰之。
                                                                        Ｄ


司法院資訊處製作；財團法人民間司法改革基金會備份。
